台灣台中地方法院刑事判決　　　　　　　　　　　　九十一年度訴字第一二七號
　　公　訴　人　臺灣臺中地方法院檢察署檢察官
　　被　　　告　甲○○
右列被告因妨害兵役治罪條例案件，經檢察官提起公訴（九十一年度偵緝字第三四六
號），本院判決如左：
    主  文
甲○○後備軍人，居住處所遷移，無故不依規定申報，致使臨時召集令無法送達，累
犯，處有期徒刑捌月。褫奪公權壹年。
    事  實
一、甲○○曾於民國（下同）八十八年間，因竊盜案件，經本院以八十八年度少易字
    第七號判處有期徒刑三月十二日確定，於八十九年二月十六日因羈押期間折抵刑
    期期滿而執行完畢；其為後備軍人，戶籍住所設於臺中縣烏日鄉○○路便行巷一
    八九號，然於九十年（起訴書誤載為八十九年）十二月二十二日某時許，因前往
    新竹地區遊玩居住而遷離上開戶籍住所，無故不依規定申報，亦未留下通訊方式
    與家人聯絡，致使臺中縣團管區司令部所發，指定應於九十一年一月十四日，前
    往臺中縣新社興中營區陸軍十軍團報到之臨時召集令，由其父親陳春煌代收後無
    法送達。
二、案經臺中縣團管區司令部移送臺灣臺中地方法院檢察署檢察官偵查起訴。
    理  由
一、訊據被告甲○○固坦承自九十年十二月二十二日起，因前往新竹遊玩一段時間，
    而未回戶籍住所居住等事實，惟矢口否認有妨害兵役之犯意，辯稱：伊在九十年
    十二月十一日有向集管區的教官申報現住地已遷至台中市○○區鎮○里○○路水
    確巷二十四號處，但該名教官仍說要將召集令送達至戶籍所在地，伊因而未能收
    受送達云云，然查，被告確於九十年十二月間遷移前開居住處所，不知去向，業
    據其父陳春煌於警訊時證述明確；又警員蔡銖桐因被告未於戶籍地居住，乃以證
    人陳春煌為當然通報人，於九十一年一月一日晚上八時許，向其送達本件臨時召
    集令乙節，亦有臨時召集令受領回執一件在卷可證。查被告遷移前開居住所，並
    未依規定申報，最後亦無按時前往報到，亦有台中縣團管區司令部妨害兵役案件
    移送報告書、台中縣團管區司令部列管後備軍人遷出未報移送法辦年籍表各一件
    在卷可查。則該件臨時召集令所以無法送達被告本人，確因被告遷移居住處所，
    無故不申報所致，其間具有相當因果關係；雖被告辯稱前有向教官申報居住處遷
    移他處等語，然本件臨時召集令縱依被告所申報之居住處送達，惟因該居住處據
    被告稱係其與父親及弟弟同住之處所，則收受送達人既亦為其父，其父因無法聯
    絡被告，終亦未能轉知被告本人，是被告前揭辯詞縱屬實在，亦無礙本罪之成立
    。本件事證明確，被告犯行，堪予認定。
二、查被告甲○○遷移戶籍住居處所，無故不依規定申報，其所屬團管區對之所發臨
    時召集令雖經其父親陳春煌代收後，因被告未將其去向告知，致未能將臨時召集
    令轉知被告，被告既因其遷移居住處所，致其本人未能收受其所屬團管區對之所
    發之召集令，自屬「致使召集令無法送達」，故核被告所為，係犯妨害兵役治罪
    條例第十一條第三項、第一項第三款之意圖避免召集罪，應依同條例第六條規定
    論處。又被告前曾於八十八年間，因竊盜案件，經本院以八十八年度少易字第七
    號判處有期徒刑三月十二日確定，於八十九年二月十六日因羈押期間屆滿刑期而
    執行完畢後，五年以內再犯本件有期徒刑以上之罪，為累犯，應依刑法第四十七
    條規定加重其刑。爰審酌被告素行不良，有其臺灣臺中地方法院檢察署刑案資料
    查註紀錄表在卷可考，及其犯罪之動機、目的、手段，犯罪後尚能坦承犯行，深
    具悔意等一切情狀，量處如主文所示之刑。又被告所受宣告之刑為有期徒刑六月
    以上，爰依妨害兵役治罪條例第二十六條之規定，併予宣告褫奪公權一年。
據上論斷，應依刑事訴訟法第二百九十九條第一項前段，妨害兵役治罪條例第十一條
第三項、第一項第三款、第六條、第二十六條，刑法第十一條前段、第四十七條、第
三十七條第二項，判決如主文。
中      華      民      國    九十一    年      七      月      五      日
                                        臺灣臺中地方法院刑事第六庭
                                            法  官  許  月  馨
右正本證明與原本無異。
如不服本判決，應於判決送達後十日內向本院提出上訴狀，上訴於臺灣高等法院臺中
分院( 須附繕本 )。
                                            書記官
中      華      民      國    九十一    年      七      月      五      日
附錄論罪科刑法條
妨害兵役治罪條例第十一條第三項：後備軍人犯第一項之罪或國民兵犯第二項之罪，
致使召集令無法送達者，以意圖避免召集論，分別依第六條、第七條科刑。
妨害兵役治罪條例第六條：意圖避免動員召或臨時召集，而有左列行為之一者，處六
月以上五年以下有期徒刑。
